臺灣臺南地方法院民事裁定
110年度消債更字第192號 
聲  請  人
即  債務人  曾俊榮
代  理  人  李耿誠律師（法扶律師）
上列聲請人依消費者債務清理條例聲請更生，本院裁定如下：
    主  文
聲請人乙○○自民國一一０年八月二十日下午五時起開始更生程序
，並命司法事務官進行本件更生程序。
    理  由
一、按債務人不能清償債務或有不能清償之虞，且無擔保或無優
    先權之債務總額未逾新臺幣（下同）12,000,000元者，於法
    院裁定開始清算程序或宣告破產前，得向法院聲請更生；債
    務人對於金融機構負債務者，在聲請更生或清算前，應向最
    大債權金融機構請求協商債務清償方案，或向其住、居所地
    之法院或鄉、鎮、市、區調解委員會聲請債務清理之調解；
    協商或調解成立者，債務人不得聲請更生或清算。但因不可
    歸責於己之事由，致履行有困難者，不在此限；法院開始更
    生程序之裁定，應載明其年、月、日、時，並即時發生效力
    ；法院裁定開始更生或清算程序後，得命司法事務官進行更
    生或清算程序；必要時，得選任律師、會計師或其他適當之
    自然人或法人一人為監督人或管理人，消費者債務清理條例
    （下稱消債條例）第3條、第42條第1項、第151條第1項、第
    7項、第45條第1項、第16條第1項分別定有明文。
二、聲請意旨略以：聲請人積欠無擔保或無優先權之債務總額約
    為1,681,994元，為清理債務，依消債條例第151條規定，於
    民國110年5月間與最大債權金融機構台北富邦商業銀行股份
    有限公司（下稱台北富邦銀行）進行前置調解，台北富邦銀
    行提供分180期、週年利率0%、每期（月）償還15,029元之
    還款方案，惟聲請人現任職尊誠創投企業行(下稱尊誠行)，
    平均每月薪資30,000元，扣除每月必要生活費用13,782元、
    聲請人之母、女即訴外人甲○○、曾○○之扶養費用各5,000元
    、8,000元後，已無力負擔上開還款方案，致調解不成立。
    又聲請人無擔保或無優先權之債務未逾12,000,000元，復未
    經法院裁定開始清算程序或宣告破產，亦無依消債條例或破
    產法之規定而受刑之宣告之情。為此，爰依消債條例規定聲
    請准依更生程序清理債務等語。
三、經查：
  ㈠聲請人為一般消費者，並未從事營業，現積欠無擔保或無優
    先權之債務總額約為1,681,994元，未逾12,000,000元，聲
    請人於110年5月間向本院聲請與最大債權金融機構台北富邦
    銀行間債務清理之調解，惟調解並未成立等情，有聲請人提
    出之全國財產稅總歸戶財產查詢清單、107、108、109年度
    綜合所得稅各類所得資料清單、財團法人金融聯合徵信中心
    之債權人清冊、當事人綜合信用報告、本院臺南簡易庭調解
    不成立證明書及戶籍謄本為證（見調字卷第31頁至第41頁，
    本院卷第17頁、第27頁至第31頁、第35頁、第145頁至第149
    頁）。從而，聲請人主張其為一般消費者，無擔保或無優先
    權之債務總額未逾12,000,000元，且於提起本件更生聲請前
    ，業已踐行前置調解程序而調解不成立等情，應堪認定。
  ㈡聲請人主張其任職尊誠行，平均每月薪資30,000元等語，惟
    查，聲請人自109年7月1日起在尊誠行任職，每月薪資為33,
    000元，有尊誠行110年7月16日陳報狀在卷可稽(見本院卷第
    69頁至第93頁)，此外，查無其他證據資料證明聲請人尚有
    其主張收入以外之所得，是認聲請人每月收入應為33,000元
    ，並以此金額作為償債能力之計算基礎。
  ㈢按債務人必要生活費用，以最近1年衛生福利部或直轄市政府
    所公告當地區每人每月最低生活費1.2倍定之。受扶養者之
    必要生活費用，準用第1項規定計算基準數額，並依債務人
    依法應負擔扶養義務之比例認定之，消債條例第64條之2第1
    項、第2項分別定有明文。而以最近1年衛生福利部所公告之
    臺南市每人每月最低生活費13,304元之1.2倍計算之，即為1
    5,965元（元以下四捨五入，下同），故聲請人自陳每月必
    要生活費用13,782元，應為可採。次按受扶養權利者，以不
    能維持生活而無謀生能力者為限，民法第1117條第1項定有
    明文。經查，聲請人之母甲○○為43年生，109年度領有股利
    憑單所得9,690元、營利所得26,111元、利息所得9,738元，
    名下有房屋2棟、土地4筆、汽車2輛、投資13筆，財產總額3
    ,881,310元；聲請人之女曾○○為106年生，每月領有育嬰津
    貼2,500元，名下均無財產、所得，有聲請人提出之戶籍謄
    本、郵政存簿儲金簿、曾○○之全國財產稅總歸戶財產查詢清
    單、108、109年度綜合所得稅各類所得資料清單（見本院卷
    第35頁、第105頁至第111頁、第123頁至第127頁）及本院依
    職權查調之甲○○、曾○○108、109年度稅務電子閘門財產所得
    調件明細表（置於證物袋內）存卷可佐，應認甲○○名下有相
    當資產，並無受扶養之必要，而曾○○未成年，則有受扶養之
    必要，且其生活費標準，亦應以上開最低生活費標準為限。
    故依前述每人每月15,965元之生活費標準，由聲請人與其妻
    蘇麗華共同支出曾○○之生活費，聲請人每月扶養曾○○之費用
    ，應以6,733元為其上限【計算式：(15,965元－2,500元)÷2
    人＝6,733元】，聲請人自陳每月支出曾○○扶養費用逾6,733
    元部分，並無可採。是認聲請人每月必要生活支出為20,515
    元【計算式：13,782元＋6,733元＝20,515元】。
  ㈣聲請人稱其曾於110年5月間向本院聲請與最大債權金融機構
    台北富邦銀行進行前置調解，台北富邦銀行提供分180期、
    週年利率0%、每期（月）償還15,029元之還款方案，非聲請
    人所能負擔，致調解不成立等語，有聲請人提出之本院臺南
    簡易庭調解不成立證明書存卷可查（見本院卷第17頁），且
    經本院依職權調閱本院110年度南司消債調字第245號卷宗核
    閱屬實，則以聲請人上開收入扣除每月必要生活支出，僅餘
    12,485元【計算式：33,000元－20,515元＝12,485元】，實已
    不足清償上開清償方案。又聲請人名下無財產等情，有聲請
    人提出之全國財產稅總歸戶財產查詢清單在卷可考（見調字
    卷第37頁）。依此，聲請人陳稱其收入無法負擔全部債務，
    應堪採信。
四、綜上所述，聲請人係一般消費者，積欠之無擔保或無優先權
    債務在12,000,000元以下，亦曾踐行前置調解程序而調解不
    成立，且綜合聲請人之收入財產及必要生活支出之情形，確
    有不能清償債務之虞之情形。此外，聲請人未經法院裁定開
    始清算程序或宣告破產，亦無依消債條例或破產法之規定而
    受刑之宣告之情，有本院民事紀錄科查詢表、臺灣高等法院
    被告前案紀錄表在卷可憑（見本院卷第37頁至第39頁），復
    查無消債條例第6條第3項、第8條或第46條各款所定駁回更
    生聲請之事由存在，自有藉助更生制度調整其與債權人間之
    權利義務關係，重建其經濟生活之必要。從而，聲請人聲請
    更生，於法應屬有據，爰裁定如主文所示。
中    華    民    國   110     年    8    月    20    日
                  消債法庭  法  官    王鍾湄
上開裁定正本係照原本作成。
本裁定不得抗告。
本裁定已於民國110年8月20日下午5時公告。
中    華    民    國   110     年    8    月    20    日
                                書記官  曾怡嘉